【裁判字號】    99,易,680
【裁判日期】    990923
【裁判案由】    違反毒品危害防制條例
【裁判全文】
臺灣彰化地方法院刑事判決               99年度易字第680號
公  訴  人  臺灣彰化地方法院檢察署檢察官
被      告  甲○○
上列被告因毒品危害防制條例案件，經檢察官提起公訴（99年度
毒偵字第1000號），本院判決如下：
    主  文
甲○○施用第二級毒品，處有期徒刑肆月，如易科罰金以新台幣
壹仟元折算壹日。
    事  實
一、甲○○前因施用第二級毒品甲基安非他命案件，經本院以99
    年度毒聲字第43號裁定送觀察勒戒後，後認無繼續施用毒品
    傾向，於99年3月24日執行完畢釋放，並由檢察官於99年3月
    26日以99年毒偵字第293號處分書為不起訴處分確定。詎其
    仍不知悔改，復基於施用第二級毒品甲基安非他命之犯意，
    於99年4月2日上午9時許，彰化縣埤頭鄉○○路旁某處，以
    玻璃球內放安非他命，外以燒烤，產生煙霧，再予吸食之方
    式，施用第二級毒品甲基安非他命1次。嗣因甲○○係警方
    列管施用毒品人口，經警通知後自行於99年4月5日前往彰化
    縣警察局芳苑分永安派出所採集尿液送驗，結果呈毒品安非
    他命、甲基安非他命陽性反應，乃查悉上情。
二、案經彰化縣警察局芳苑分局報告臺灣彰化地方法院檢察署檢
    察官偵查起訴。
    理  由
一、本件被告所犯係屬刑事訴訟法第376條第1款所列之最重本刑
    為3年以下有期徒刑、拘役或專科罰金之罪，本院爰依同法
    第284條之1之規定行獨任審判。
二、上揭犯罪事實，業據被告甲○○於本院審理中，自白不諱，
    且被告之尿液經送往詮昕科技股份有限公司檢驗結果，結果
    呈安非他命陽性反應，有該公司濫用藥物尿液檢驗報告1 紙
    在卷可稽，足認被告之自白與事實相符。至於被告甲○○於
    警詢中否認犯行，非但與上開自白不符，且又與事實相左，
    是不可採信。本件罪證明確，被告甲○○之施用毒品犯行，
    堪予認定。
三、按施用第一、二級毒品為犯罪行為，毒品危害防制條例第10
    條定有處罰明文。故施用第一、二級毒品者，依前揭規定本
    應科以刑罰，惟基於刑事政策，對合於一定條件之施用者，
    則依同條例第20條、第23條之規定，施以觀察、勒戒及強制
    戒治之保安處分。又毒品危害防制條例於92年7月9日修正公
    布，自93年1月9日施行，其中第20條、第23條將施用毒品之
    刑事處遇程序，區分為「初犯」及「5年內再犯」、「5 年
    後再犯」。依其立法理由之說明：「初犯」，經觀察、勒戒
    或強制戒治後，應為不起訴處分或不付審理之裁定；經觀察
    、勒戒或強制戒治執行完畢釋放後，「5年內再犯」者，因
    其再犯率甚高，原實施之觀察、勒戒及強制戒治既已無法收
    其實效，爰依法追訴或裁定交付審理。至於經觀察、勒戒或
    強制戒治執行完畢釋放後，「5年後再犯」者，前所實施之
    觀察、勒戒或強制戒治已足以遮斷其施用毒品之毒癮，為期
    自新及協助其斷除毒癮，仍適用「初犯」規定，先經觀察、
    勒戒或強制戒治之程序。從而依修正後之規定，僅限於「初
    犯」及「5年後再犯」二種情形，始應先經觀察、勒戒或強
    制戒治程序。倘被告於5年內已再犯，經依法追訴處罰，縱
    其第3次（或第3次以上）再度施用毒品之時間，在初犯經觀
    察、勒戒或強制戒治執行完畢釋放5年以後，已不合於「5年
    後再犯」之規定，且因已於「5年內再犯」，顯見其再犯率
    甚高，原實施觀察、勒戒或強制戒治，已無法收其實效，即
    應依該條例第10條處罰。至於第3次（或第3次以上）施用毒
    品之時間，是否宜有期間限制？以多久為適宜？則分屬刑事
    政策、專門醫學之範圍，非審判機關所能決定，有待循立法
    途徑解決（最高法院97年度第5次刑事庭會議決議及97年度
    臺非字第348、390、405、406、423號判決意旨參照）。查
    本案被告甲○○前因施用第二級毒品甲基安非他命案件，經
    本院以99年度毒聲字第43號裁定送觀察勒戒後，後認無繼續
    施用毒品傾向，於99年3月24日執行完畢釋放，並由檢察官
    於99年3月26日以99年毒偵字第293號處分書為不起訴處分確
    定為不起訴處分確定等情，有臺灣彰化地方法院檢察署刑案
    資料查註紀錄表及臺灣高等法院被告前案紀錄表各1份在卷
    可考。本案被告犯施用第二級毒品犯行，按諸前揭說明，自
    應逕行追訴。
四、核被告所為係犯毒品危害防制條例第10條第2項施用第二級
    毒品罪。被告持有第二級毒品進而施用，其持有第二級毒品
    之低度行為，應為其施用第二級毒品之高度行為吸收，不另
    論罪。。爰審酌被告之品行、犯罪之動機、目的、施用毒品
    係自戕身心，且曾因施用毒品而送觀察、勒戒，猶不知悔改
    ，未能戒除毒癮，竟再度施用毒品，顯乏禁絕毒害之決心，
    暨其犯後尚知坦承犯行等一切情狀，量處如主文所示之刑，
    並諭知易科罰金之折算標準。
據上論斷，應依刑事訴訟法第284條之1、第299條第1項前段，毒
品危害防制條例第10第2項，刑法第11條、第41條第1項前段，判
決如主文。
本案經檢察官告朱健福到庭執行職務。
中    華    民    國    99    年    9     月    23    日
                  刑事第三庭          法  官  洪志賢
以上正本證明與原本無異。
如不服本判決應於收受判決後10日內向本院提出上訴書狀，並應
敘述具體理由；其未敘述上訴理由者，應於上訴期間屆滿後20日
內向本院補提理由書（均須按他造當事人之人數附繕本）「切勿
逕送上級法院」。
中    華    民    國    99    年    9     月    23    日
                                      書記官  許億先
附錄本案論罪科刑法條全文：
毒品危害防制條例第10條
施用第一級毒品者，處 6 月以上 5 年以下有期徒刑。
施用第二級毒品者，處 3 年以下有期徒刑。

司法院資訊處製作；財團法人民間司法改革基金會備份。
